【裁判字號】    89,交聲,245
【裁判日期】    891031
【裁判案由】    違反道路交通管理處罰條例聲明異議
【裁判全文】
臺灣臺北地方法院交通事件裁定                    八十九年度交聲字第二四五號
    異議人即
    受處分人  甲○○
右列受處分人因違反道路交通管理處罰條例案件，對於臺北市交通事件裁決所中華民
國八十九年三月廿日所為之處分( 原處分案號：北市交裁駕字第22-688511 號 )聲明
異議，本院裁定如左：
        主      文
異議駁回。
        理      由
一、按駕駛人駕駛汽車，應遵守道路交通標誌、標線、號誌之指示，「道路交通安全
    規則」第九十條前段定有明文。車輛面對「圓形紅燈」，表示禁止通行，不得超
    越停止線或進入路口，「道路交通標誌標繳誌設置規則」第二百零六條第五款第
    一目亦有規定。汽車駕駛人，行經有燈光號誌管制之交岔路口闖紅燈者，處銀元
    六百元以上一千二百元以下( 即新臺幣一千八百元以上三千六百元以下 )罰鍰並
    記違規點數三點，「道路交通管理處罰條例」第五十三條及第六十三條第一項第
    三款有處罰規定。又汽車行駛時，有行車執照未隨車攜帶者，處汽車所有人銀元
    一百元以上二百元以下( 即新臺幣三百元以上六百元以下 )罰鍰，關於車輛所有
    人之處罰，如應歸責於車輛駕駛人者，處罰車輛駕駛人，「道路交通管理處罰條
    例」第十四條第二款及第八十五條第二項均有規定。
二、本件受處分人即異議人甲○○於八十九年一月十六日下午一時十五分許，未隨車
    攜帶行車執照即駕駛一輛「甲○○建築師事務所」所有之車牌BO-1688 號自用小
    客車，沿臺北市○○區○○路往指南路二段「國立政治大學」( 下稱：政大 )校
    門方向直行之際，竟不依其遵行方向「圓形紅燈」號誌「禁止通行，不得超越停
    止線或進入路口」之指示，闖紅燈，駕車慢速直行欲穿越指南路二段進入政大校
    園( 已駛抵指南路二段道路中心 )，適為沿指南路二段由東往西方向執行機車巡
    邏勤務之臺北市政府警察局文山第一分局指南派出所員警李宏聰攔停制止，以其
    有違反「道路交通管理處罰條例」第五十三條及第十四條第二款規定之行為而掣
    單( 北市警交(87)Ａ字第688511號 )舉發並指定應到案日期( 八十九年二月六日
     )。嗣受處分人於應到案日期前向原處分機關提出申訴，原處分機關以舉發單位
    調查結果，仍認受處分人確有前揭二項違規行為，原處分機關乃依「道路交通管
    理處罰條例」第五十三條、第六十三條第一項第三款及第十四條第二款規定，於
    八十九年三月廿日合計裁處新臺幣二千一百元( 闖紅燈，罰新臺幣一千八百元；
    未隨車攜帶行車執照，罰新臺幣三百元 )罰鍰並記違規點數三點。
三、訊據受處分人就其「行車執照未隨車攜帶」部分供承不諱，惟矢口否認其有「闖
    紅燈」之違規駕駛行為，辯稱略以「本件係執法人員自由心證誤判，現場馬路全
    新鋪設，無停止線及斑馬線可供參考。又該處路口紅綠燈號誌設置錯誤，本人在
    指南路二段六十四號前停車受檢地點亦不可能闖紅燈。況且本人就住在附近( 木
    柵路四段 )，沒有必要在住家附近故作拚命三郎狀闖紅燈」云云。經查：
    (一)證人( 舉發員警 )李宏聰於八十九年五月廿五日本院現場勘驗時，到場具結
        證稱略以「八十九年一月十六日下午一時十五分許，我穿著制服駕駛警用機
        車執行車巡勤務，沿指南路二段由東往西方向直向行駛，途經指南路二段(
        政大校門前 )、萬壽路交岔路口，我遵行方向是綠燈，見受處分人駕車沿萬
        壽路由北往南( 政大 )欲穿越指南路二段至政大校園內，他行進方向的號誌
        是紅燈。他已駕車越過停止線而駛抵指南路二段中心線( 路面標線依稀可見
         )。我認為他妨礙指南路二段雙向車流，且仍然慢速前進，闖紅燈行為明確
        ，始攔停舉發」等語綦詳，載明筆錄在卷可稽，並有其同僚黃豐榮拍攝之現
        場路況相片二張在卷可資佐證。況查執行勤務警察舉發違反「道路交通管理
        處罰條例」所列之違規事實，本質上為行政處分，係公務員基於職務上之權
        力，依法就特定之具體事件所為之具公法上效果之單方面行政行為。基於公
        務員為公法上行為具有公信力之原則，該行政行為當可被推定為真正，其據
        以依法處分之違規事實認定亦為正確無誤。
    (二)受處分人係領有駕駛執照之駕駛人，其就「道路交通安全規則」第九十條「
        駕駛人駕駛汽車，應遵守道路交通標誌、標線、號誌之指示」及第九十四條
        第三項「汽車行駛時，駕駛人應注意車前狀況，．．．並隨時採取必要之安
        全措施」等規定，自均應知之甚稔。查無證據證明本件受處分人為警攔停前
        ，有何足令其不能注意遵守前揭有關道路交通管理之規定及該交岔路口標線
        、號誌指示之情事( 縱然該交岔路口道路標線因道路柏油重新鋪設而有深淺
        不一情形，亦有行車管制動作正常之紅綠燈號誌指示可供遵循 )，其應注意
        且能注意竟疏未注意，以致慢速駕車闖紅燈欲穿越指南路二段至政大校園，
        其確有本件未遵守號誌指示闖紅燈之交通違規行為，洵堪信為實在。從而原
        處分機關「依道路交通管理處罰條例」第五十三條及第六十三條第一項第三
        款規定裁處新臺幣一千八百元罰鍰並記違規點數三點，其認事用法，核無違
        誤。本件受處分人就此部分之異議為無理由，應予駁回。
    (三)至於受處分人甲○○未隨車攜帶行車執照部分，受處分人就此部分之違規行
        為供承不諱，並有前揭舉發違規通知單一紙在卷佐證。此部分之事證亦堪認
        定。該輛車牌BO-1688號自用小客車( 汽車 )所有人為「甲○○建築師事務
        所」，有車籍資料影本一紙在卷可稽。「道路交通管理處罰條例」第十四條
        第二款雖係關於車輛所有人之處罰，惟查本件「未隨車攜帶行車執照」之違
        規行為，應歸責於車輛駕駛人甲○○，原處分機關依該條款規定，從輕裁處
        車輛駕駛人甲○○新臺幣三百元罰鍰，核與第八十五條第二項規定相符，亦
        無不當。此部分之異議亦無理由，應予駁回。
據上論斷，應依道路交通案件處理辦法第十九條，裁定如主文。
中      華      民      國    八  十  九    年    十      月    卅一    日
                          臺灣臺北地方法院交通法庭
                                  法  官  鍾      華
右正本證明與原本無異。
如不服本裁定，應於裁定送達後五日內向本院提出抗告狀。
                                  書記官  黃  繡  琴
中      華      民      國    八  十  九    年    十一    月    一      日


司法院資訊處製作；財團法人民間司法改革基金會備份。
